臺灣高等法院刑事判決
111年度交上易字第53號
上  訴  人  
即  被  告  蕭文瑄



選任辯護人  汪團森律師
上列上訴人即被告因過失傷害案件，不服臺灣桃園地方法院108
年度審交易字第903號，中華民國110年12月30日第一審判決（起
訴案號：臺灣桃園地方檢察署108年度調偵字第1720號），提起
上訴，本院判決如下：
    主  文
上訴駁回。  
蕭文瑄緩刑貳年。
    事實及理由
一、經本院審理結果，認第一審以上訴人即被告蕭文瑄（下稱被
    告）犯修正前刑法第284條第1項後段之過失致重傷罪，判處
    有期徒刑6月，並諭知易科罰金折算之標準為新臺幣1,000 
    元折算1日，認事用法及量刑均無不當，應予維持，並引用
    第一審判決書記載之事實、證據及理由（如附件）。
二、被告上訴意旨略以：被告業與被害人達成和解，並當庭交付
    全部和解金，填補其損害，請求從輕量刑，給予被告改過自
    新之機會云云。
三、按量刑輕重，屬法院得依職權自由裁量之事項，苟其量刑已
    以行為人之責任為基礎，並斟酌刑法第57條各款所列情狀，
    在法定刑度內，酌量科刑，無偏執一端，致明顯失出失入情
    形，自不得指為不當或違法（最高法院103年度台上字第291
    號、第331號判決意旨參照）；且在同一犯罪事實與情節，
    如別無其他加重或減輕之原因，下級審量定之刑，亦無過重
    或失輕之不當情形，則上級審法院對下級審法院之職權行使
    ，原則上應予尊重（最高法院85年度台上字第2446號判決意
    旨參照）。經查原審審酌被告犯後態度、尚未能與被害人達
    成和解，及林政宏因本案事故所受傷害之嚴重程度、被告自
    述之智識程度、工作及家庭經濟生活狀況、素行尚稱良好等
    刑法第57條各款所列情狀為被告量刑之基礎量刑，並無濫用
    量刑權限，亦無判決理由不備，或其他輕重相差懸殊等量刑
    有所失出或失入之違法或失當之處。況被告雖與林政宏達成
    和解，然如上所述，原審顯已斟酌刑法第57條各款事由，並
    基於刑罰目的性之考量、刑事政策之取向以及行為人刑罰感
    應力之衡量等因素而為刑之量定，並以行為人責任為基礎，
    未逾越法定刑度，亦無違背公平正義之精神，客觀上不生量
    刑畸重畸輕之裁量權之濫用，核屬法院量刑職權之適法行使
    ，難認有何不當。從而，被告提起上訴，仍執前開情詞為爭
    執，並對於原審量刑之自由裁量權限之適法行使，持己見為
    不同之評價，而指摘原判決不當，自難認有理由，應予以駁
    回。
四、緩刑之宣告：被告前未曾受有期徒刑之宣告等情，有本院被
    告前案紀錄表附卷可憑，是審酌被告因一時失慮，致罹刑典
    ，其於犯罪後於本院業已坦認犯行，且已與林政宏成立和解
    ，並已依約當庭給付新臺幣76萬元等情，有本院111年度交
    附民字第41號和解筆錄在卷可稽，足見被告顯有悔悟之意，
    經此刑之宣告後，應知所警惕而無再犯之虞，本院綜核各情
    ，認上開有期徒刑之宣告，已足策其自新，所宣告之刑，以
    暫不執行為適當，爰依刑法第74條第1項第1款規定諭知緩刑
    2年。
據上論斷，應依刑事訴訟法第373條、第368條，判決如主文。
本案經檢察官林鈺瀅提起公訴，檢察官柯怡如到庭執行職務。
中　　華　　民　　國　　111 　年　　6 　　月　　30　　日
                  刑事第十一庭  審判長法　官  張江澤
                                      法　官  章曉文
                                      法　官  郭惠玲
以上正本證明與原本無異。
不得上訴。
                                      書記官  湯郁琪
中　　華　　民　　國　　111 　年　　6 　　月　　30　　日

附錄：本案論罪科刑法條全文
108年5月31日修正施行前刑法第284條
因過失傷害人者，處六月以下有期徒刑、拘役或五百元以下罰
金，致重傷者，處一年以下有期徒刑、拘役或五百元以下罰金。
從事業務之人，因業務上之過失傷害人者，處一年以下有期徒
刑、拘役或一千元以下罰金，致重傷者，處三年以下有期徒刑、
拘役或二千元以下罰金。

附件：
臺灣桃園地方法院刑事判決
108年度審交易字第903號
公  訴  人  臺灣桃園地方檢察署檢察官 
被      告  蕭文瑄
選任辯護人  邱奕澄律師
上列被告因過失傷害案件，經檢察官提起公訴（108年度調偵字
第1720號），被告於本院準備程序中就被訴事實為有罪之陳述，
經告知簡式審判程序之旨，並聽取當事人及辯護人之意見後，當
庭裁定改依簡式審判程序審理，判決如下：
    主  文
蕭文瑄犯過失傷害致人重傷罪，處有期徒刑陸月，如易科罰金，
以新臺幣壹仟元折算壹日。
   事  實
一、蕭文瑄於民國107年2月6日上午10時25分許，騎乘車牌號碼0
    00-0000號普通重型機車，沿桃園市龍潭區大昌路1段75巷往
    福龍路3段方向沿彎道行駛，本應注意行經未劃分向標線之
    彎道路段，應靠右行駛，而當時天氣晴，日間有自然光線、
    柏油路面乾燥、無缺陷或障礙物，且視距良好，並無不能注
    意之情事，竟疏未注意，行經未劃分向標線之彎道路段未靠
    右行駛，適有林政宏（過失傷害部分，另經檢察官為不起訴
    處分)騎乘車牌號碼000-000號普通重型機車，沿桃園市龍潭
    區大昌路1段75巷往大昌路1段方向直行駛至，2車因而在大
    昌路1段75巷63號前之彎道發生碰撞，致林政宏因此受有頭
    部外傷併顏面骨骨折、額骨骨折、多處臉部及雙下肢擦傷等
    傷害，並因上開撞擊導致林政宏於107年6月6日經診斷嗅覺
    功能部分喪失，減損程度約為3分之1，已達嚴重減損嗅能之
    重傷害程度。蕭文瑄則於肇事後，向前來處理車禍之警員自
    首坦承肇事而接受裁判，始悉上情。
二、案經林政宏訴由桃園市政府警察局龍潭分局報告臺灣桃園地
    方檢察署檢察官偵查起訴。
    理  由
一、本件被告蕭文瑄所犯係死刑、無期徒刑或最輕本刑為3年以
    上有期徒刑以外之罪，亦非屬臺灣高等法院管轄第一審之案
    件，其於準備程序中就被訴事實為有罪之陳述，經本院告知
    簡式審判程序之旨，並聽取當事人及辯護人之意見後，本院
    依刑事訴訟法第273條之1第1項規定，裁定進行簡式審判程
    序。
二、上揭事實，業據被告於本院準備程序及審理中均坦承不諱（
    見本院審交易字卷二第42頁、第46頁），核與證人即告訴人
    林政宏於警詢、偵訊、本院準備程序及審理中之證述相符【
    見臺灣桃園地方檢察署107年度偵字第16077號卷（下稱偵字
    卷）第10-12頁、第41-41頁、本院審交易字卷一第57-63頁
    、本院審交易字卷二第39-53頁】，復有國軍桃園總醫院附
    設民眾診療服務處107年2月6日診斷證明書、道路交通事故
    現場圖、道路交通事故調查表㈠㈡、現場暨車損照片、桃園市
    政府警察局龍潭分局龍潭交通分隊道路交通事故肇事人自首
    情形紀錄表、車籍、駕籍資料、臺中榮民總醫院107年6月6
    日診斷證明書、國立臺灣大學醫學院附設醫院雲林分院107
    年6月22日診斷證明書、X光照片、桃園市政府車輛行車事故
    鑑定會鑑定意見書、桃園市政府交通局108年8月7日桃交運
    字第1080038212號函、國軍桃園總醫院附設民眾診療服務處
    107年2月6日診斷證明書、國立臺灣大學醫學院附設醫院雲
    林分院107年3月6日、107年3月28日、107年9月14日、107年
    5月23日診斷證明書、109年12月25日臺大雲分資字第109001
    0509號函暨所附病歷資料及光碟、臺中榮民總醫院107年9月
    28日、107年8月31日107年12月28日診斷證明書、臺中榮民
    總醫院109年6月26日中榮醫企字第1094202067號、109年10
    月21日中榮醫企字第1094203453號、110年2月3日中榮醫企
    字第1104200337號函暨所檢附之病歷等資料附卷可稽【見偵
    字卷第9頁、第16-18頁、第19-22頁、第25-26頁、第42-44
    、臺灣桃園地方檢察署107年度調偵字第2371號卷（下稱調
    偵字第2371號卷）第18頁、第39頁、臺灣桃園地方檢察署10
    8年度調偵字第1720號卷（下稱調偵字第1720號卷）第29-41
    頁、本院審交易字卷一第187頁、第281-389頁、第215-253
    頁、第393-439頁），足認被告上開任意性自白與事實相符
    ，堪以採信。
三、告訴人雖於本案事故發生後約5個月即107年6月6日始經臺中
    榮民總醫院確診有嗅覺功能部分喪失之傷害。然經本院依職
    權函詢臺中榮民總醫院，該院表示經依酚基乙基乙醇嗅覺閾
    值試驗及核磁共振檢查，顯示告訴人嗅覺功能喪失，且有頭
    部外傷情形，經以牛耳嗅覺測試裝置檢測判斷，告訴人嗅覺
    功能減損程度約為3分之1，已達嚴重減損程度，其嗅覺功能
    完全痊癒可能性低；於發生車禍事故後，病人並未立即察覺
    嗅覺功能喪失之情形，通常情況，經過半年被視為該嗅覺喪
    失與車禍事故間具有合理關聯性，因此，告訴人此部分嗅覺
    功能喪失與本案車禍事故間有因果關係等情，此分別有臺中
    榮民總醫院107年6月6日診斷證明書、臺中榮民總醫院109年
    6月26日中榮醫企字第1094202067號函、109年10月21日中榮
    醫企字第1094203453號函、110年2月3日中榮醫企字第11042
    00337號函等（見調偵字第1720號卷第40頁、本院審交易字
    卷一第187頁、第215頁、第393頁）在卷可稽。衡以本案事
    故發生後，告訴人立即被診斷受有頭部外傷併顏面骨骨折、
    額骨骨折等傷害，且係於事故發生後半年內之合理期間經診
    斷有嗅覺功能部分喪失之情形，足認告訴人所受嗅覺功能部
    分喪失之傷害與被告上開過失行為所致之本案車禍事故間，
    顯有相當因果關係無訛。
四、綜上所述，本案事證已臻明確，被告上開過失致重傷害之犯
    行堪以認定，自應依法論科。
五、新舊法比較：
    被告行為後，刑法第284條於108年5月29日起修正公布，並
    於108年5月31日施行，按行為後法律有變更者，適用行為時
    之法律。但行為後之法律有利於行為人者，適用最有利於行
    為人之法律，現行刑法第2條第1項定有明文。經核修正前刑
    法第284條第1項規定「因過失傷害人者，處6月以下有期徒
    刑、拘役或5百元以下罰金，致重傷者，處1年以下有期徒刑
    、拘役或5百元以下罰金。」；修正後刑法第284條規定：「
    因過失傷害人者，處1年以下有期徒刑、拘役或10萬元以下
    罰金；致重傷者，處3年以下有期徒刑、拘役或30萬元以下
    罰金。」比較修正前後關於刑法第284條第1項後段之規定，
    修正後之刑法第284條將「處1年以下有期徒刑、拘役或5百
    元以下罰金」提高為「處3年以下有期徒刑、拘役或30萬元
    以下罰金」，自應以修正前之規定對被告較為有利，從而，
    依刑法第2條第1項前段規定，被告所為應適用行為時即修正
    前刑法第284條第1項後段規定論處。
六、論罪科刑：
（一）按稱重傷者，謂下列傷害：一、毀敗或嚴重減損一目或二
      目之視能。二、毀敗或嚴重減損一耳或二耳之聽能。三、
      毀敗或嚴重減損語能、味能或嗅能。四、毀敗或嚴重減損
      一肢以上之機能。五、毀敗或嚴重減損生殖之機能。六、
      其他於身體或健康，有重大不治或難治之傷害，刑法第10
      條第4項定有明文。經查，本案告訴人林政宏受有如事實
      欄所載之傷害，經臺中榮民總醫院110年2月3日中榮醫企
      字第1104200337號回函表示，依109年11月27日嗅覺檢查
      結果，告訴人嗅覺功能部分喪失，已達嚴重減損程度。減
      損程度約為三分之一。嗅覺功能完全痊癒可能性低等語（
      見本院審交易字卷一第393頁）。準此，告訴人嗅覺功能
      部分喪失之程度，符合刑法第10條第4項第3款「毀敗或嚴
      重減損語能、味能或嗅能」等情，是核被告所為，係犯修
      正前刑法第284條第1項後段之過失傷害致人重傷罪。至起
      訴意旨雖認被告僅係涉犯修正前刑法第284條第1項前段之
      過失傷害罪，然經檢察官當庭補充更正論罪法條為修正前
      刑法第284條第1項後段過失致重傷害罪（本院審易字卷一
      第260頁），本院亦當庭諭知被告可能涉犯上開罪嫌，其
      防禦權應已獲保障，復基於檢察一體原則，本院應即依更
      正後之論罪科刑法條予以審究，自毋庸變更起訴法條，附
      此敘明。
（二）被告於肇事後，在未為有偵查職權之公務員發覺犯罪前，
      主動向據報到場之員警坦承為肇事人，而自首接受裁判，
      有桃園市政府警察局龍潭分局龍潭交通分隊道路交通事故
      肇事人自首情形紀錄表在卷足參（見偵字卷第25頁），是
      被告所為應認合於自首要件，應依刑法第62條前段規定減
      輕其刑。
（三）爰以行為人之責任為基礎，審酌被告行經未劃分向標線之
      彎道路段即本案肇事路段時，未靠右行駛肇致本案車禍事
      故，因而使告訴人林政宏受有如事實欄所載之重傷害，考
      量被告犯後坦承犯行，態度尚可，惟因與告訴人就和解條
      件未有共識，致尚未能達成和解（見本院審交易字卷二第
      41頁），及告訴人因本案事故所受傷害之嚴重程度、被告
      於本院審理中所自述之智識程度、工作及家庭經濟生活狀
      況（見本院審交易字卷二第53頁）、並無任何前科紀錄，
      有本院被告前案紀錄表在卷可憑，素行尚稱良好等一切情
      狀，量處如主文所示之刑，並諭知易科罰金之折算標準，
      以資懲儆。
據上論斷，應依刑事訴訟法第273 條之1 第1 項、第299 條第1
項前段，判決如主文。
本案經檢察官楊挺宏提起公訴，檢察官賴瀅羽到庭執行職務。
中　　華　　民　　國　 110　　年　　12　　月　　30　　日
                  刑事審查庭  法　官　陳俐文